【裁判字號】    88,訴,1166
【裁判日期】    891228
【裁判案由】    偽造有價證券等
【裁判全文】
臺灣桃園地方法院刑事判決                        八十八年度訴字第一一六六號
    公  訴  人  臺灣桃園地方法院檢察署檢察官
    被      告  丁○○
    指定辯護人  本院公設辯護人  丙○○
右列被告因偽造有價證券等案件，經檢察官提起公訴（八十八年度偵緝字第七八一號
），本院判決如左：
        主  文
丁○○意圖供行使之用，而偽造有價證券，處有期徒刑參年肆月。未扣案之偽造發票
人為「日盛實業有限公司」及「己○○」，發票日為民國八十七年三月五日、帳號一
五六─三號、票號ＡＫ0000000號、付款人為台灣銀行平鎮分行，面額新台幣
伍萬元之支票壹紙及未扣案之「日盛實業有限公司」及「己○○」印章貳枚均沒收。
        事  實
一、丁○○曾於民國八十五年間因竊盜案件，經本院判處有期徒刑六月，緩刑三年，
    ，竟在前案緩刑期間，猶仍不知悔改，因姑丈己○○偕妻自八十六年十月二十九
    日起出國約一週期間，委請丁○○代為顧家，丁○○卻於前揭期間某日內，至桃
    園縣中壢市○○路二二六號一樓己○○住處，徒手從己○○所有，戶名為「日盛
    塑膠行、己○○」、帳號一五六─三號、付款行台灣銀行平鎮分行之支票簿上，
    撕取票號ＡＫ0000000號之空白支票一張（連同存根），予以竊取（親屬
    間竊盜部分未據告訴），竟意圖供行使之用，在不詳時、地，委由不知情之刻印
    匠偽刻「日盛實業有限公司」及「己○○」印章二枚後，偽蓋於前開空白支票上
    ，並偽造發票日八十七年三月五日、面額新台幣（下同）五萬元之支票一紙，於
    八十七年二月二十日前後，在台北縣汐止市○○○路一三五巷三一號，持向友人
    甲○○調借同額現金，因甲○○現款不足，乃轉介在場之不知情乙○○調借，乙○○不疑有他，遂貸借五萬元現金予丁○○，乙○○再將前開偽造支票轉交戊○○透過郵局帳戶交換提兌，惟斯時己○○業將該支票掛失止付，而遭退票，循線
    查獲上情。
二、案經桃園縣警察局中壢分局報請台灣桃園地方法院檢察署檢察官偵查起訴。
        理  由
一、訊據被告丁○○矢口否認有何偽造有價證券行為，辯稱：伊並無利用替己○○看
    家之際，竊取前開空白支票，也無偽刻「日盛實業有限公司」及「己○○」印章
    ，偽造前開面額五萬元支票，向乙○○調借現款使用云云。惟查：
（一）前開空白支票係被害人己○○置於新生路上址，於出國期間委請被告看家時遭
      竊等情，業據被害人己○○於警訊及偵查中指述綦詳，而該紙空白支票連同存
      根由支簿票撕下之痕跡，且該支票發票人印文應為「日盛塑膠行」、「己○○
      」（隸書），並非偽造支票上之「日盛實業有限公司」及「己○○」印文（楷
      書）等情，業經被害人己○○提出支票簿供檢察官勘驗屬實，並蓋存真正印文
      於偵訊筆錄供比對一節（見八十七年度偵字第七六三五號卷第二十五頁），並
      有前開偽造支票正反面影本、遺失票據申報書、票據掛失止付通知書、掛失止
      付票據提示人資料查報表各一紙附卷可考，足見前開支票確係偽造之有價證券
      ，堪予認定。
（二）又被告持前開偽造之支票向乙○○調借五萬元，佯稱該紙支票係向姑丈（按指
      己○○）借用，乙○○再將該紙支票轉給戊○○提兌遭退票一節，迭據證人乙○○於偵查中及本院訊問時指證歷歷，核與證人戊○○於警訊時證述情節相符
      ，復有前開支票退票理由單一紙在卷可參，雖被告以莫名其妙駁斥證人乙○○
      之前開證詞，惟經本院傳訊目擊證人甲○○到庭，經隔離訊問時證稱：當時被
      告有拿一張五萬元支票向伊調現，但伊沒有錢，伊就請乙○○換錢給被告等語
      （見本院八十九年十二月二十一日審判筆錄），被告見狀則當庭改稱：伊配偶
      周惠美到監所面會時，有向伊承認係其拿支票給乙○○云云，然被告持前開偽
      造支票調現一節，既前開二位證人指證相符，被告反覆其詞予以否認，顯係卸
      責之詞，不足為採。是本件事證明確，被告犯行堪予認定。
二、核被告所為，係犯刑法第二百零一條第一項偽造有價證券罪，被告委由不知情之
    刻印匠偽刻「日盛實業有限公司」及「己○○」之印章，為間接正犯，其在前開
    空白支票偽蓋前開二枚偽造印章進而偽造印文部分，為偽造有價證券之部分行為
    ，其行使偽造有價證券之低度行為又為偽造之高度行為所吸收，均不另論罪。至
    於，公訴人認被告利用看管親戚己○○住家機會，伺機竊取前空白支票，另涉犯
    刑法第三百二十條第一項之普通竊盜罪，惟按直系血親、配偶或同財共居親屬或
    其他五親等內血親或三親等內姻親之間，犯竊盜罪，須告訴乃論，刑法第三百二
    十四條第二項定有明文。被告係被害人己○○配偶胞兄之女之配偶，業據被害人
    己○○於本院訊問時指陳甚詳（見本院八十八年十月二十八日訊問筆錄），而案
    發時被告與其妻周惠美婚姻關係尚仍存續，此有戶籍謄本一份在卷可參，是被告
    與被害人己○○間係屬「配偶血親之配偶」之三親等旁系血親，被害人己○○於
    警訊及偵查中既未對被告涉犯之前開竊盜罪行提出訴追之意，則公訴人將此部分
    未經告訴之親屬間竊盜犯行提起公訴，顯違背刑事訴訟法第三百零三條第三款規
    定，惟公訴人認此部分與前揭已論罪之偽造有價證券罪部分有裁判上一罪關係，
    爰不另為公訴不受理之諭知。爰審酌被告在緩刑期間，猶不知悔改，竟竊取親戚
    空白支票再予以偽造，轉向證人乙○○調借現金予以行使，經本院傳訊乙○○數
    度指證歷歷，猶矢口否認犯行，犯後態度不佳等一切情狀，量處如主文所示之刑
    ，以資懲儆。
三、未扣案之偽造發票人為「日盛實業有限公司」及「己○○」，發票日為民國八十
    七年三月五日、帳號一五六─三號、票號ＡＫ0000000號、付款人為台灣
    銀行平鎮分行，面額五萬元之支票一紙，係偽造有價證券，依刑法第二百零五條
    規定宣告沒收（其上偽造印文，無庸重覆諭知沒收）。未扣案之「日盛實業有限
    公司」及「己○○」印章二枚，均依刑法第二百十九條規定沒收。
據上論斷，應依刑事訴訟法第二百九十九條第一項前段，刑法第二百零一條第一項、
第二百零五條、第二百十九條，判決如主文。
本案經檢察官魏雯祈到庭執行職務。
中      華      民      國    八十九    年     十二     月    二十八    日
                              臺灣桃園地方法院刑事第二庭
                                  法    官    傅  中  樂
右正本證明與原本無異。
如不服本判決，應於判決送達後十日內，向本院提出上訴狀。
                                  書 記 官    梁  麗  雲
中      華      民      國    九  十    年      一      月      二      日
附論罪科刑依據之法條：
刑法第二百零一條第一項
意圖供行使之用，而偽造、變造公債票，公司股票或其他有價證券者，處三年以上十
年以下有期徒刑，得併三千元以下罰金。


司法院資訊處製作；財團法人民間司法改革基金會備份。
